【裁判字號】    97,交抗,32
【裁判日期】    970115
【裁判案由】    違反道路交通管理處罰條例
【裁判全文】
臺灣高等法院交通事件裁定              97年度交抗字第32號
抗  告  人
即受處分人  甲○○
上列抗告人因違反道路交通管理處罰條例案件，不服臺灣板橋地
方法院，中華民國96年12月5日96年度交聲字第1426號裁定，提
起抗告，本院裁定如下：
    主  文
抗告駁回。
    理  由
一、原裁定意旨略以：(一)按汽車駕駛人在禁止臨時停車處所停車
    者，處新臺幣（下同）6百元以上1千2百元以下罰鍰。道路
    交通管理處罰條例第56條第1項第1款，定有明文。次按禁止
    臨時停車線為紅色實線，用以指示禁止臨時停車路段，此觀
    道路交通標誌標線號誌設置規則第169條第1項、第2項規定
    即明。(二)抗告人即受處分人甲○○所有之車牌號碼2031-GU
    自用小客車，於民國96年6月1日下午3時33分許，停放在臺
    北縣板橋市○○路24巷14號前，劃有紅色實線之路段等情，
    為抗告人所是認，並有採證照片1幀，在卷可稽。抗告人聲
    明異議雖辯稱：我停車處所劃設之紅色實線，係永利纖維工
    業股份有限公司（下稱永利公司）為防止外車濫停所自行劃
    設，該處不屬道路交通管理處罰條例規範之禁止臨時停車處
    所。臺北縣政府警察局北縣警交字第C00000000號舉發違反
    道路交通管理事件通知單記載之違規時間係96年6月1日下午
    3時33分，而舉發日期係96年6月8日，足證舉發抗告人違規
    停車並移置車輛時，並未配置警察在現場隨車執行，顯已違
    反「臺北縣處理妨害交通車輛自治條例」第5條規定，舉發
    程序顯有重大明顯瑕疵，為無效之行政處分，不應裁罰等語
    。惟查，抗告人上開車輛停放處所繪設之紅色實線，係由臺
    北縣板橋市公所於96年8月間巷道瀝青路面維修養護後，依
    舊有標線重行繪設，惟因舊有標線已繪設多年，該所無法查
    明係何時繪設等情，有該所96年11月27日北縣板工字第0960
    073589號函暨所附現場照片2幀、巷道位置平面圖1紙，附卷
    可稽。抗告人所稱該紅色實線，係永利公司自行劃設等情，
    空言乏據，不能採取。次查，上開舉發違反道路交通管理事
    件通知單記載違規時間係96年6月1日下午3時33分，而舉發
    日期係96年6月8日，仍不能據以認定舉發抗告人違規停車並
    移置車輛時，並未有警察在場隨車執行，而違反「臺北縣處
    理妨害交通車輛自治條例」第5條規定。抗告人所辯舉發交
    通違規程序有重大明顯瑕疵等情，亦不足取。是以，本件事
    證明確，抗告人有在禁止臨時停車處所停車之交通違規行為
    ，堪以認定。原處分機關交通部公路總局臺北區○○○○道
    路交通管理處罰條例第56條第1項第1款規定，裁處抗告人罰
    鍰9百元，於法無違。抗告人聲明異議，為無理由，應予駁
    回等語。
二、抗告意旨略以：(一)原裁定引用之臺北縣板橋市公所函，已敘
    明抗告人停車處所之紅色實線，係該公所於96年8月間巷道
    瀝青路面維修養護後，依舊有標線重行繪設。舊有標線已繪
    設多年，該所無法查明係何時繪設等情。而抗告人係96年6
    月1日停車，臺北縣板橋市公所則係96年8月間始繪設紅色標
    線。原裁定片面認定該紅色實線係臺北縣板橋市公所所繪設
    ，據以認定抗告人有違規停車行為，有違法理。(二)臺北縣板
    橋市公所未經合法徵收土地程序，擅自在私人所有土地繪設
    紅色實線，限制土地所有權人之使用權，有違司法院釋字第
    400號解釋意旨。(三)上開臺北縣政府警察局舉發違反道路交
    通管理事件通知單記載違規時間係96年6月1日下午3時33分
    ，而舉發日期係96年6月8日，足證舉發抗告人違規停車並移
    置車輛時，並未配置警察在現場隨車執行，顯已違反「臺北
    縣處理妨害交通車輛自治條例」第5條規定，舉發程序顯有
    重大明顯瑕疵，為無效之行政處分，不應裁罰等語。
三、經查，上述臺北縣板橋市公所函既然敘明抗告人停車處所之
    紅色實線，係該公所於96年8月間巷道瀝青路面維修養護後
    ，依舊有標線重行繪設。舊有標線已繪設多年，該所無法查
    明係何時繪設等情。則該紅色實線之舊有標線已經繪設多年
    ，則原審認定抗告人於96年6月1日停車前，該路段經主管機
    關依法繪設紅色實線，核與經驗法則無違。
四、次查，供公眾通行之公路、街道、巷衖，不論是否佔用私人
    土地，均有維護交通秩序與安全必要。主管機關權衡後，繪
    設禁止臨時停車紅色實線，人民即有遵守義務，核與該禁止
    臨時停車處所是否佔用私人土地無涉。至於司法院釋字第40
    0號解釋，係闡明如因公用或其他公益目的之必要，國家機
    關雖得依法徵收人民之財產，但應給予相當之補償，方符憲
    法保障財產權之意旨。抗告人有無交通違規行為，實與國家
    機關徵收人民財產是否給予補償無關，抗告人不能據以解免
    交通違規責任。
五、復查，舉發交通違規時間，不必與交通違規時間相同，此觀
    道路交通管理處罰條例第7條之2、第90條規定即明。而舉發
    違規停車並移置車輛時，有無配置警員隨車執行，不能認為
    與舉發交通違規時間有任何關連。抗告意旨徒以抗告人違規
    停車時間係96年6月1日下午3時33分，而舉發時間係96年6月
    8日，據以抗辯舉發違規停車並移置車輛時，並無配置警員
    隨車執行，所為舉發交通違規行為，有重大明顯瑕疵等情，
    核屬揣度之詞，空言乏據，不能採取。
六、綜上，抗告意旨所辯上情，均不能解免抗告人之交通違規責
    任，核不足取。抗告人有上開交通違規行為，洵堪認定，原
    處分機關依道路交通管理處罰條例第56條第1項第1款規定，
    裁處抗告人罰鍰9百元，於法無違。原裁定駁回抗告人之聲
    明異議，亦無不合。抗告意旨仍執陳詞，指摘原裁定不當，
    提起抗告，為無理由，應予駁回。
七、據上論結，應依道路交通案件處理辦法第26條，刑事訴訟法
    第412條，裁定如主文。
中    華    民    國    97    年    1     月    15    日
                  刑事第十三庭審判長法  官  曾德水
                                    法  官  談  虎
                                    法  官  李錦樑
以上正本證明與原本無異。
不得再抗告。
                                    書記官  吳金來
中    華    民    國    97    年    1     月    15    日


司法院資訊處製作；財團法人民間司法改革基金會備份。
